臺灣彰化地方法院民事判決　100年度訴字第367號
原　　　告　甘漢
　　　　　　甘弘
　　　　　　甘淑惠
　　　　　　甘宗昌
　　　　　　甘以昌
　　　　　　甘金殿
　　　　　　甘士翰
　　　　　　甘明灝
　　　　　　盧千惠
　　　　　　盧千壽
　　　　　　盧建民
　　　　　　盧建治
　　　　　　張超雄
　　　　　　張顏千鶴
共　　　同
訴訟代理人　翁淑焄
被　　　告　徐文成
上列當事人間租佃爭議事件，本院於民國100年8月18日言詞辯論
終結，茲判決如下：
    主  文
原告之訴駁回。
訴訟費用由原告負擔。
    事實及理由
一、被告受合法通知，未於言詞辯論期日到場，核無民事訴訟法
    第386條各款所列情形，爰依原告之聲請，由其一造辯論而
    為判決。
二、按租佃爭議事件非經調解、調處，不得起訴，耕地三七五減
    租條例第26條第2項前段定有明文。本件原告就坐落彰化縣
    福興鄉○○段1055地號土地與被告間有關租佃爭議事件，業
    經彰化縣福興鄉公所、彰化縣政府耕地租佃委員會依法調解
    、調處，因調處不成立，而由彰化縣政府耕地租佃委員會移
    送本院，有彰化縣政府耕地租佃委員會調處程序筆錄在卷可
    稽，是原告之起訴程序，尚無不合。
三、原告起訴主張：
  (1)坐落彰化縣福興鄉○○段1055地號、地目田、面積1,950平
    方公尺土地（下稱系爭土地）為原告所共有。被告所持有的
    民國74年台灣省彰化縣私有耕地租約（出租人：甘得中，承
    租人：徐西庭；福地字第391號）（下稱系爭三七五租約）
    ，原始出租人甘得中業於53年12月24日死亡。依據三七五減
    租條例第6條規定：「本條例施行後，耕地租約應一律以書
    面為之，租約之訂立、終止或換訂，應由出租人會同承租人
    申請登記。…」。是以原始出租人甘得中怎可能於74年與被
    告被繼承人徐西庭簽訂三七五耕地租約？故甘得中與徐西庭
    間之租賃關係並不存在。
  (2)被告所持有74年系爭土地台灣省彰化縣私有耕地租約書為「
    福地字第391號」，而福興鄉公所98年7月1日鄉福民字第098
    0008931號函所提供系爭土地之租約書影本為「番婆地字391
    號」，不僅租約書編號不相同，且出租人也不相同，是以無
    法確認該租約書之租賃關係。
  (3)依據彰化縣鹿港地政事務所提供之日據時代原始土地登記資
    料【99年8月10日鹿地謄字第（甲574號）】，系爭土地原所
    有權人甘耀中及甘得中於6年（即日據時代，日本大正6年）
    間即因買賣取得系爭土地所有權，屬於私人土地，並非如徐
    西庭所具切結書：「本案耕地因民國34年前為空軍軍事用地
    ，…」。另依據鹿港地政事務所提供重劃前的土地登記資料
    【99年7月2日鹿地謄字第（甲530號）】及彰化縣福興鄉外
    埔農地重劃區土地業主與承租人對照清冊(重劃前與重劃後)
    等原始土地登記資料，有關土地的地段、地號、面積、所有
    權人(含異動)均十分明確，並非如徐西庭所具切結書：「本
    案耕地因民國34年前為空軍軍事用地…，實行耕地三七五減
    租時，以假地號訂立租約，…以致農地重劃前後，土地無法
    對照…」。
  (4)由徐西庭所提出的耕地租約變更申請文件有關變更前土地標
    示為「福興鄉○○段2、3、8、9地號」，顯示土地地段、地
    號也非常明確。系爭土地原所有人甘得中和甘耀中之農地重
    劃前土地地段、地號為「福興鄉○○段地號661-1、639 、
    646、661地號」，農地重劃後土地地段、地號為「福興鄉○
    ○段地號997、998、1054、1055、1023、1261、1142地號」
    而非「福興鄉○○段2、3、8、9地號」，又如何辦理土地標
    示的租約變更呢？既然系爭土地原所有人甘得中並未和徐西
    庭簽訂台灣省彰化縣私有耕地租約書（租約書：福地字391
    號），又如何辦理租約變更呢？
  (5)台灣省私有耕地租用辦法於38年4月14日公布實施，耕地三
    七五減租條例於40年6月27日公布實施。於38年至40年間政
    府大力推動土地改革之際，各縣政府及鄉鎮公所均於38年至
    40年間辦理耕地租約書的訂定以保障佃農的權益，同時將租
    佃雙方所訂定的「租約正本」以「租約副本」的方式留存在
    福興鄉公所備查；乃是依據耕地三七五減租條例作為以後「
    租約之訂立、變更、終止或換訂」及補發「租約正本抄本」
    的依據。原告分別於99年7月8日及99年9月3日向福興鄉公所
    申請補發福興鄉○○段997、1023、1055及1142地號等4筆原
    始出租人及原始承租人所訂定的彰化縣私有耕地租約正本(
    原始租約)。而福興鄉公所於99年9月10日福鄉民字第099001
    2402號函，說明六：「經查台端所申請之租約書內容，非現
    今本所管理之出租人、承租人，歉難補發…」。因此，無法
    確認系爭土地原始出租人甘得中與徐西庭間的租賃關係。為
    此，依法提起本訴，並聲明：確認福興鄉○○段1055地號租
    約書(福地字第391號)，出租人甘得中（繼承人甘以昌等人
    ）與承租人徐西庭（繼承人徐文成）間租賃關係不存在；被
    告徐文成應將坐落福興鄉○○段1055地號，無償返還予原告
    ；訴訟費用由被告負擔。
四、被告經合法通知，未於言詞辯論期日到場，亦未提出書狀作
    何聲明或陳述。
五、法院之判斷：
  (1)原告主張系爭三七五租約法律關係不存在，無非以原始出租
    人甘得中於53年12月24日死亡，自無從於74年間與被告之被
    繼承人徐西庭簽訂三七五租約，為其論據。
  (2)惟查，原告之被繼承人甘得中與被告之被繼承徐西庭，於49
    年間即就系爭土地訂有三七五租約，此有彰化縣福興鄉公所
    以100年7月26日福鄉民字第1000010509號函檢送之台灣省彰
    化縣私有耕地租約書、彰化縣福興鄉外埔農地重劃區土地業
    主與承租人對照清冊在卷可稽，是原告主張甘得中、徐西庭
    於74年間始簽訂系爭三七五租約，即非可採。
  (3)按耕地租約於租期屆滿時，除出租人依本條例收回自耕外，
    如承租人願繼續承租者，應續訂租約。耕地租約之訂立、續
    訂、變更、終止或註銷，應由出租人會同承租人依本辦法之
    規定申請登記，如因特殊情形，出租人或承租人不能會同對
    方申請登記時，得由一方敘明理由，填具保證書，呈請單獨
    申請登記。耕地三七五減租條例第20條、45年9月5日公佈之
    臺灣省耕地租約登記辦法第2條第1項分別定有明文。是被告
    之被繼承人徐西庭因出租人甘得中已死亡，以致無法會同申
    辦登記，於74年2月10日出具切結書，單獨申請續訂系爭三
    七五租約，有福興鄉公所檢送之申請書、切結書、系爭三七
    五租約書、耕地租約登記法令在卷可稽，於法應無不合。
  (4)綜上，系爭三七五租約並未因原承租人甘得中於53年間死亡
    ，而不存在。從而，原告訴請確認系爭三七五租約不存在，
    並請求被告返還系爭土地，為無理由，應予駁回。
六、本件事證已臻明確，兩造其餘之攻擊防禦方法，核與判決結
    果不生影響，爰毋庸一一論述。
七、訴訟費用負擔之依據：民事訴訟法第78條。
中    華    民    國   100    年    8     月    30    日
                  民事第二庭    法  官  施錫揮
以上正本係照原本作成。
如對判決上訴，應於判決送達後20日內向本院提出上訴狀。如委
任律師提起上訴者，應一併繳納上訴審裁判費。
中    華    民    國   100    年    8     月    30    日
                                書記官  林怡吟